【裁判字號】    98,聲再,206
【裁判日期】    980617
【裁判案由】    偽造文書等
【裁判全文】
臺灣高等法院刑事裁定                 98年度聲再字第206號
再審聲請人
即受判決人  甲○○
上列聲請人，因偽造文書等案件，對於本院97年度上訴字第3229
號，中華民國98年3 月17日第二審確定判決（原審案號：臺灣士
林地方法院96年度訴字第867 號，起訴案號：臺灣士林地方法院
檢察署95年度偵字第1198號），聲請再審，本院裁定如下：
    主  文
再審之聲請駁回。
    理  由
一、聲請再審意旨略以：
(一)聲請人即被告，於審理中自始請求傳喚證人即承辦本件不動
    產移轉及抵押貸款之代書乙○○到庭作證，因乙○○未居住
    於戶籍地，以致屢傳不到，承審法官又多次要求，聲請人始
    於二審言詞辯論時，捨棄傳喚。惟乙○○於另案（即告訴人
    丙○○對聲請人之母及乙○○所提起詐欺案）業經傳喚到庭
    ，告訴人丙○○竟故意隱暪，使乙○○無法於本案到庭供述
    ，其動機可議，本件確有再審以釐清事實必要。而據乙○○
    於另案陳稱確係親自與丙○○會面洽辦系爭不動產買賣移轉
    事宜，向銀行申辦抵押貸款，銀行並未要求義務人提供印鑑
    證明，故本案所申請印鑑證明，單純是為了要辦理移轉所有
    權之用，上開供述顯係有利於被告之新證據。
(二)依內政部81年11月10日台 (81)內地字第8189503號函所示「
    自82年7月1日起，申請抵押權設定登記或抵押權內容變更登
    記之權利人為金融機構、義務人為自然人者，得免附義務人
    之印鑑證明」。若如告訴人丙○○所稱僅同意向銀行辦理抵
    押借款，並不需要申辦印鑑證明，告訴人既委託聲請人申領
    印鑑證明，足徵其明知系爭不動產將辦理所有權移轉手續。
    原審誤認向銀行貸款，辦理抵押權設定時義務人之印鑑證明
    是不可或缺之文件，而申請印鑑證明之委託書既無載明用途
    ，乃無法證明究係為抵押借款或所有權移轉之用，認無調查
    之必要，顯見原審之認定顯有違誤。爰依刑事訴訟法第 420
    條第1項第6款聲請再審云云。
二、按有罪之判決確定後，因發現確實之新證據，足認受有罪判
    決之人應受無罪、免訴、免刑或輕於原判決所認罪名之判決
    者，為受判決人利益，得聲請再審，刑事訴訟法第420條第1
    項第6 款，定有明文。該條款所謂「確實之新證據」，係指
    其證據之本身在客觀上可認為真實，勿須經過調查，即足以
    動搖原判決，使受刑人得受有利之裁判者而言，若在客觀上
    就其之真實性為如何，尚欠明瞭，非經相當調查，不能辨其
    真偽，即與確實新證據之「確實」含義不符，亦難據為聲請
    再審理由（最高法院70年台抗字第161 號裁定）。所謂發見
    確實之新證據，係指該項證據，事實審法院於判決前未經發
    現，不及調查斟酌，至其後始行發現者而言，若判決前已經
    當事人提出或聲請調查之證據，經原法院予以審酌或捨棄不
    採者，即非該條款所謂發現新證據，不得據為聲請再審原因
    （最高法院50年台抗字第104號、28年抗字第8號判例）。
三、本院經查，再審聲請意旨（一）有關聲請人即受判決人甲○
    ○所請求傳訊之證人乙○○，業經法院合法傳喚未到庭，嗣
    聲請人捨棄傳喚，依聲請人之再審意旨，該證人縱於另案中
    曾到庭陳稱係親自與告訴人丙○○會面洽辦系爭不動產買賣
    移轉事宜乙節，仍屬非經過相當調查程序不能證明真偽，自
    非確實足以動搖原確定之判決而為受判決人有利之判決，至
    告訴人有否隱瞞該證人已到案作證情事，與上開再審原因，
    亦不相契合，核與所謂發見確實之新證據之要件自不相符。
    再審聲請意旨（二）之理由，無非係就本院原確定判決證據
    採酌與否之爭執，惟證據之調查，係屬法院職權，而法院就
    調查證據結果，本於自由心證原則，而為斟酌取捨，是證據
    之證明力如何，係屬法院之職權範圍，原確定判決既已就聲
    請人涉案之證據，予以審酌認定，並敘明可否採酌之理由，
    而認已足以認定聲請人確涉有行使偽造文書罪責，其證據之
    取捨並無違反論理或經驗法則，即難認其所為論斷係屬違法
    ，聲請人就屬法院職權認定之範疇任意予以指摘，亦有未合
    。綜上各情，聲請人所執聲請再審理由，均非屬刑事訴訟法
    第420條第1項第6 款所稱「確實之新證據」，非聲請再審之
    適法理由，聲請人聲請本件再審，核為無理由，應予駁回。
據上論斷，應依刑事訴訟法第434條第1項，裁定如主文。
中    華    民    國    98    年    6     月    17    日
                  刑事第三庭審判長法  官  陳博志
                                  法  官  許文章
                                  法  官  蔡聰明
以上正本證明與原本無異。
如不服本裁定，應於收受送達後五日內向本院提出抗告狀。
                                  書記官  陳建邦
中    華    民    國    98    年    6     月    17    日


司法院資訊處製作；財團法人民間司法改革基金會備份。
